臺灣桃園地方法院民事簡易判決
110年度壢簡字第1318號
原      告  楊竣雅  
被      告  楊榮富  


上列當事人間請求返還房屋事件，本院於民國111年4月19日言詞
辯論終結，判決如下：
    主    文
原告之訴駁回。
訴訟費用新臺幣壹仟壹佰壹拾元由原告負擔。
    事實及理由
壹、程序方面
一、按簡易訴訟訴狀送達後，原告不得將原訴變更或追加他訴；
    不變更訴訟標的，而補充或更正事實上或法律上之陳述者，
    非為訴之變更或追加，民事訴訟法第436條第2項、第255條
    第1項前段、第256條分別定有明文。查本件原告起訴時聲明
    為：(一)被告應將門牌號碼桃園市○○區○○路○段00號之房屋(
    下稱系爭房屋)返回予原告；(二)願供擔保請准宣告假執行
    。嗣於審理中變更聲明為：被告應將系爭房屋騰空遷讓返還
    原告及其他全體共有人（見本院卷第41頁）。經核原告訴之
    變更，係因系爭房屋係共有狀態，上述變更僅係更正事實上
    之陳述，依照前述規定，非屬訴之變更或追加，先予說明。
二、按公同共有物之處分及其他之權利行使，除法律另有規定外
    ，應得公同共有人全體之同意，民法第828條第3項定有明文
    。又各共有人對於第三人，得就共有物之全部，為本於所有
    權之請求。但回復共有物之請求，僅得為共有人全體之利益
    為之，為民法第821條所明定。該規定依同法第828條第2項
    規定於公同共有準用之，故公同共有人本於公同共有權利為
    共有人全體之利益對第三人為請求，應限於回復共有物時始
    得為之，最高法院104年度台上字第1852號判決意旨同此見
    解。查系爭房屋於原告起訴時，係登記由原告、被告、訴外
    人楊榮北、楊榮彰、楊榮雄、陳楊怜櫻、楊玉英、楊苙秀、
    楊秋雲、楊玉春公同共有應有部分5分之2、共有人楊榮雄應
    有部分5分之2、共有人楊榮彰應有部分5分之1(詳如附表)，
    有系爭房屋登記謄本在卷可查（見本院卷第35至38頁），是
    本件原告起訴時，系爭房屋係由原告及其他人公同共有應有
    部分5分之2，觀諸本件原告請求之內容，係要求被告遷讓返
    還系爭房屋予原告及其他全體共有人，顯係為回復共有物之
    請求，揆諸前揭說明，不論系爭房屋係公同共有抑或分別共
    有，原告均得以自己名義要求現占有人返還系爭房屋予全體
    共有人，原告之訴應屬合法。
三、被告經合法通知，未於最後言詞辯論期日到場，核無民事訴
    訟法第386條所列各款情事，爰依原告之聲請，准由其一造
    辯論而為判決。
貳、實體方面
一、原告主張：原告為系爭房屋之公同共有人，與其他公同共有
    人公同共有應有部分5分之2，詎被告私自占用系爭房屋，堆
    放雜物，使原告及其他公同共有人、共有人無法居住，原告
    迫於無奈，爰依民法第828條第2項、第821條及第767 條第1
     項前段等規定提起本件訴訟等語，並聲明如變更後訴之聲
    明。 
二、被告則以：系爭房屋之應有部分5分之2，係兩造母親所遺之
    遺產，被告從小即居住於系爭房屋，而其他公同共有人、共
    有人，除原告及楊榮北以外，均同意由被告管理使用，其他
    公同共有人、共有人亦可自由使用進出系爭房屋，是被告並
    非無權占有等語資為抗辯，並聲明：原告之訴駁回，
三、得心證之理由：
(一)原告主張其為系爭房屋公同共有人之一，被告則為系爭房屋
    之現占有人等情，業經原告提出系爭房屋之登記謄本及系爭
    房屋現況照片為證，且為被告所不爭執，堪信為真實。
(二)原告另主張被告係無權占有系爭房屋等情，則為被告所否認
    ，並以前詞置辯，茲認定如下：
  1.按以無權占有為原因，請求返還所有物之訴，被告對原告就
    其物有所有權存在之事實無爭執，而僅以非無權占有為抗辯
    者，原告於被告無權占有之事實，無舉證責任。被告應就其
    取得占有係有正當權源之事實證明之。如不能證明，則應認
    原告之請求為有理由，最高法院92年度台上字第312號判決
    意旨同此見解，本件被告既不爭執原告為系爭房屋公同共有
    人，自應就其有權占有系爭房屋乙節負舉證之責。
　2.次按共有物之管理，除契約另有約定外，應以共有人過半數
    及其應有部分合計過半數之同意行之，但其應有部分合計逾
    3分之2者，其人數不予計算；第820條、第821條及第836條
    之1規定，於公同共有準用之，民法第820條第1項、第828條
    第2項分別定有明文。是倘符合前述規定，即非不得經部分
    公同共有人、共有人之同意，約定被告得單獨管理、使用系
    爭房屋。
　3.觀諸被告提出之104年1月1日同意書(見本院卷第64頁)，其
    上記載楊榮雄、楊秋雲、陳楊怜櫻、楊玉春、楊玉英、楊榮
    彰、楊苙秀同意被告使用管理系爭房屋及坐落之土地，並有
    楊榮雄等人之簽名及蓋章等情，而具名之系爭房屋公同共有
    人，縱不計入被告之部分，已超過公同共有人之半數（計算
    式：7/10），而其潛在應有部分合計過亦半數（計算式：7/
    10），甚至前開公同共有人所持有之潛在應有部分，亦已超
    過2/3（計算式：7/10>2/3），揆諸上開說明，被告已無庸
    得到全體公同共有人之同意，而可自行決定系爭房屋應有部
    分5分之2之管理使用方法，並同意由被告管理使用系爭房屋
    應有部分5分之2；又楊榮雄、楊榮彰除與兩造公同共有系爭
    房屋應有部分5分之2外，亦為系爭房屋之分別共有人，應有
    部分各為5分之2、5分之1，依同意書所示，共有人楊榮雄、
    楊榮彰同意被告單獨管理使用系爭房屋，而系爭房屋公同共
    有之應有部分5分之2部分，依前所述，亦應算入同意被告單
    獨管理使用系爭房屋，是依此計算，共有人已全部同意被告
    單獨管理、使用系爭房屋，被告即已取得管理使用系爭房屋
    之正當權源，並非無權占有，原告主張被告無權占有系爭房
    屋，應將系爭房屋讓返還全體共有人，自無理由。
四、綜上所述，原告依民法第828條第2項、第821條及第767 條
    第1 項前段等規定，請求被告返還系爭房屋予全體共有人，
    為無理由，應予駁回。
五、本件事證已臻明確，兩造其餘攻擊與防禦方法均與判決結果
    不生影響，不再一一論述，附此敘明。
六、訴訟費用負擔之依據：民事訴訟法第78條。爰就訴訟費用部
    分諭知如主文第2項所示。
中　　華　　民　　國　　111 　年　　5 　　月　 　5　　日
                  中壢簡易庭      法  官  張博鈞
以上為正本係照原本作成。
如不服本判決，應於送達後20日內，向本院提出上訴狀並表明上
訴理由，如於本判決宣示後送達前提起上訴者，應於判決送達後
20日內補提上訴理由書（須附繕本）。
如委任律師提起上訴者，應一併繳納上訴審裁判費。
中　　華　　民　　國　　111 　年　　5 　　月　　5 　　日
                                  書記官  張季容
附表：
共有人 楊榮雄 楊榮彰 楊竣雅、楊榮北、楊榮彰、楊榮雄、楊榮富、陳楊怜櫻、楊玉英、楊苙秀、楊秋雲、楊玉春 應有部分 5分之2 5分之1 公同共有5分之2